臺灣高等法院刑事判決
109年度上訴字第516號
上  訴  人  
即  被  告  丁正明


上列上訴人因違反毒品危害防制條例案件，不服臺灣桃園地方法
院108年度審訴字第1669號，中華民國108年12月6日第一審判決
（起訴案號：臺灣桃園地方檢察署108年度毒偵字第3926號、第4
191號），提起上訴，本院判決如下：
    主  文
原判決關於丁正明於民國108年5 月18日施用第一級毒品及定執
行刑部分均撤銷。
丁正明施用第一級毒品，累犯，處有期徒刑柒月。　
其他上訴駁回。
上開撤銷改判部分與上訴駁回部分所處之刑，應執行有期徒刑壹
年。　
    犯罪事實
一、丁正明前於民國105年間，因竊盜案件，經臺灣桃園地方法
    院以105年度審簡字第523號判決判處有期徒刑六月確定；再
    於105年間，因施用毒品案件，經臺灣桃園地方法院以105年
    度審訴字第962號判決判處有期徒刑五月確定；又於105年間
    ，因施用毒品案件，經臺灣桃園地方法院以106年度簡上字
    第第108號判決判處有期徒刑七月確定，於108年1月1日縮短
    刑期執畢出監。詎其仍不知戒除毒癮，復基於施用毒品之犯
    意，先於㈠108年5月18日晚間7時許，在桃園市○○區○○街000
    巷00號住處內，以將第一級毒品海洛因及第二級毒品甲基安
    非他命一同置入玻璃球燒烤吸食其煙之方式，同時施用海洛
    因、甲基安非他命1次。嗣於108年5月18日下午4時35分許，
    為警持搜索票在桃園市○○區○○街000巷00號5樓執行搜索後，
    採集其尿液送驗後，呈甲基安非他命及嗎啡陽性反應，始悉
    上情。復於㈡108年6月13日下午2時許，在桃園市中壢區華勛
    街363巷旁之「華勛公園」內，以將第一級毒品海洛因及第二
    級毒品甲基安非他命一同置入玻璃球燒烤吸食其煙之方式，
    同時施用海洛因、甲基安非他命各1次。嗣於108年6月14日上
    午11時15分許，在桃園市○○區○○○路000號之桃園市政府警察
    局中壢分局仁愛派出所內，經其同意採集尿液送驗，呈甲基
    安非他命及嗎啡陽性反應，始悉上情。
二、案經新北市政府警察局刑事警察大隊、桃園市政府警察局中
     壢分局報告分別移送臺灣桃園地方檢察署檢察官偵查起訴
    。
    理  由
甲、程序方面：
一、按刑事訴訟法第159條第1項雖規定，被告以外之人於審判外
    之言詞或書面陳述，除法律有規定外，不得作為證據。惟同
    法第159條之5第1、2項已規定，經當事人於審判程序同意作
    為證據，法院審酌該言詞陳述或書面陳述作成時之情況，認
    為適當者，亦得為證據。又當事人、代理人或辯護人於法院
    調查證據時，知有第159條第1項不得為證據之情形，而未於
    言詞辯論終結前聲明異議者，視為有前項之同意（指同條第
    1項之同意作為證據），此乃第159條第1項所容許，得作為
    證據之例外規定之一。本案所據以認定被告犯罪事實之供述
    證據，檢察官及被告於言詞辯論終結前，均未就上開證據主
    張有刑事訴訟法第159條第1項不得為證據之情形，本院復審
    酌各該證據作成時並無違法及證明力明顯過低之瑕疵等情況
    ，認為適當，是未爭執之供述證據，具有證據能力。
二、本案認定犯罪事實之非供述證據，均與本案事實具有自然關
    聯性，且核屬書證、物證性質，又查無事證足認有違背法定
    程式或經偽造、變造所取得等證據排除之情事，復經本院依
    刑事訴訟法第164條、第165條踐行物證、書證之調查程序，
    檢察官及被告均對證據能力均不爭執，具有證據能力。
乙、實體方面：
一、認定犯罪事實所憑證據及理由：
    上訴人即被告丁正明於本院審理時不到庭，然上述犯罪事實
    業據被告於偵查及原審審理時均供認不諱，且被告經警採集
    其尿液送驗結果，呈甲基安非他命、鴉片類之嗎啡、可待因
    陽性反應，有勘察採證同意書2份、新北市政府警察局刑事
    警察大隊受採集尿液檢體人姓名及檢體編號對照表、桃園市
    政府警察局中壢分局查獲毒品危害防制條例案「尿液」初步
    鑑驗報告單、列管毒品人口尿液檢體採集送驗紀錄表、台灣
    檢驗科技股份有限公司濫用藥物實驗室-台北濫用藥物檢驗
    報告2份（報告編號：UL/2019/00000000、UL/2019/0000000
    0）各1份在卷可據，足證被告之自白與事實相符。本案事證
    明確，被告犯行堪以認定。
二、論罪科刑：
  ㈠海洛因、甲基安非他命分屬毒品危害防制條例第2條第2項第1
    款、第2款所規定之第一級、第二級毒品，依法不得施用、
    持有。核被告所為，係犯毒品危害防制條例第10條第1項之
    施用第一級毒品罪及第2項之施用第二級毒品罪。其施用第
    一級、第二級毒品前持有之低度行為，分別為施用之高度行
    為所吸收，均不另論罪。被告一行為同時觸犯施用第一級毒
    品罪及施用第二級毒品罪，為想像競合犯，依刑法第55條前
    段規定從一重之施用第一級毒品罪處斷。 
  ㈡被告有犯罪事實欄所述之犯罪科刑及執行情形，有本院被告
    前案紀錄表在卷可憑，其於受有期徒刑之執行完畢後，五年
    以內故意再犯本案有期徒刑以上之二罪，為累犯，而被告有
    多次施用毒品犯罪紀錄，仍再犯本案施用毒品2罪，惡性不
    輕，依司法院大法官會議釋字第775號解釋意旨及刑法第47
    條第1項規定加重其刑。
  ㈢犯人在犯罪未被發覺之前，向該管公務員告知其犯罪，而不
    逃避接受裁判，即與刑法第62條規定自首之條件相符，不以
    言明自首並願受裁判為必要（最高法院63年台上字第1101號
    判例參照）。被告就犯罪事實一之㈠部分之犯行，於犯罪未
    被發覺前，自動向警察供述其於108年5月18日19時許在桃園
    市○○區○○街000巷00號住處內同時施用海洛因及甲基安非他
    命犯行，有警詢筆錄在卷可稽（見3926號毒偵卷第6至7頁）
    ，並經證人即新北市政府警察局刑警大隊警察郭宇宣於本院
    審理時證述屬實（見本院卷第67至68頁）。是被告此部分犯
    行於警詢時之供述符合自首條件，依刑法第62條前段規定減
    輕其刑。
　㈣被告就犯罪事實一之㈠部分犯罪所科之刑，有加重及減輕情形
    ，依刑法第71條第1項規定先加後減。
　㈤被告所犯上述二罪，犯意各別，時地不同，應予分論併罰。 
三、維持原判決駁回上訴之理由（犯罪事實一之㈡）部分： 
　　本院審理結果，認原審就犯罪事實一之㈡部分，以被告施用
    第一級、第二級毒品罪事證明確，適用毒品危害防制條例第
    10條第1項、第2項，刑法第11條前段、第55條前段、第47條
    第1項之規定，以被告之責任為基礎，並斟酌刑法第57條各
    款所列事項，於判決內詳述其理由，判決：「丁正明施用第
    一級毒品，累犯，處有期徒刑九月。」核其認事用法及量刑
    均為妥適。被告以原審此部分量刑過重提起上訴，為無理由
    ，應予駁回。  　　
四、撤銷原判決改判之理由（犯罪事實一之㈠）部分：
　　原審就犯罪事實一之㈠部分，認被告犯施用第一級毒品罪事
    證明確，據以論罪科刑，固非無見。惟查：原審就被告施用
    第一級毒品之自首行為，未予斟酌，容有未合。被告上訴意
    旨指摘原判決此部分量刑過重，雖無理由，然原判決既有可
    議，應由本院將原判決此部分及定執行刑部分均撤銷。爰審
    酌被告施用毒品海洛因及甲基安非他命，戕害自己身心健康
    ，並兼衡其前科、智識程度，犯罪後自首犯行之態度等一切
    情狀，量處主文第二項所示之刑。
五、重定合併執行刑：
　　被告上開撤銷改判部分與上訴駁回部分所處之刑，合併應執
    行有期徒刑一年。　　
六、被告經合法傳喚，無正當之理由不到庭，不待其陳述，逕行
    判決。
據上論斷，應依刑事訴訟法第368條、第369條第1項前段、第364
條、第371條、第299條第1項前段，毒品危害防制條例第10條第1
項、第2 項，刑法第11條前段、第47條第1項、第62條前段、第5
1條第5款，判決如主文。
本案經檢察官許祥珍到庭執行職務。
中　　華　　民　　國　 109　　年　　4 　　月　　30　　日
                  刑事第八庭  審判長法　官 陳世宗
                                    法　官 呂寧莉
                                    法　官 周明鴻
以上正本證明與原本無異。
如不服本判決，應於收受送達後20日內向本院提出上訴書狀，其
未敘述上訴之理由者並得於提起上訴後20日內向本院補提理由書
（均須按他造當事人之人數附繕本）「切勿逕送上級法院」。
                                    書記官 謝雪紅
中　　華　　民　　國　　109 　年　　4 　　月　　30　　日
附錄：本案論罪科刑法條全文　　　　　　　　　　　　　　　
毒品危害防制條例第10條
施用第一級毒品者，處 6 月以上 5 年以下有期徒刑。
施用第二級毒品者，處 3 年以下有期徒刑。